【裁判字號】    98,訴,1086
【裁判日期】    980716
【裁判案由】    違反毒品危害防制條例
【裁判全文】
臺灣彰化地方法院刑事判決              98年度訴字第1086號
公  訴  人  臺灣彰化地方法院檢察署檢察官
被      告  甲○○
上列被告因違反毒品危害防制條例案件，經檢察官提起公訴（98
年度毒偵字第1137號），本院依簡式審判程序判決如下：
    主  文
甲○○施用第一級毒品，處有期徒刑柒月。
    事  實
一、甲○○前因施用毒品案件，經臺灣板橋地方法院以89年度毒
    聲字第2154號裁定送觀察、勒戒後，因評定認無繼續施用毒
    品傾向，於民國89年4 月7 日執行完畢釋放，並經臺灣板橋
    地方法院檢察署以89年度毒偵字第1784號為不起訴處分確定
    ；復於上開觀察、勒戒執行完畢釋放後5 年內，因施用毒品
    案件，經檢察官聲請強制戒治並提起公訴，強制戒治部分經
    臺灣板橋地方法院以90年度毒聲字第4033號裁定定令入戒治
    處所施以強制戒治，嗣經裁定停止戒治，所餘期間付保護管
    束，於91年10月5 日保護管束期滿未經撤銷，視為執行完畢
    ；起訴部分則經臺灣板橋地方法院以90年度訴字第1863號判
    決處有期徒刑8 月、4 月，應執行有期徒刑10月確定。另因
    施用毒品、違反電信法、竊盜案件，經同上法院分別以91年
    度板簡字第1121號、91年度訴字第812 號、92年度易字第15
    32號判決處有期徒刑3月、4月、5月確定，上開5罪另定應執
    行刑為有期徒刑1 年10月確定；另因施用毒品、偽造文書、
    詐欺案件，分別經臺灣板橋地方法院以92年度訴字第1734號
    、92年度訴字第288號、93年度訴字第871號及臺灣臺北地方
    法院以94年度簡上字第139 號判決處有期徒刑1年、8月、10
    月、3年6月、3月確定，嗣經減刑並定應執行刑為有期徒刑4
    年8 月確定；再因偽造文書案件，經臺灣板橋地方法院以97
    年度訴字第238 號判決處有期徒刑7月並減刑為有期徒刑3月
    又15日確定；上開數案經送監執行，於97 年8月5日縮短刑
    期假釋出監（縮刑期滿日為98年10月12日，尚未執行完畢）
    。仍不知警惕，復基於施用第一級毒品海洛因之犯意，於98
    年3月4日晚間11時許，在其位於彰化縣員林鎮○○街49號之
    住處內，將海洛因摻水混合後，以注射針筒注射體內之方式
    ，施用海洛因1次。
二、案經彰化縣警察局田中分局報告臺灣彰化地方法院檢察署檢
    察官偵查起訴。
    理  由
一、被告甲○○所涉為死刑、無期徒刑、最輕本刑為3 年以上有
    期徒刑或高等法院管轄第一審案件以外之罪，並於本院行準
    備程序時就被訴事實為有罪之陳述，本院合議庭依刑事訴訟
    法第273 條之1 第1 項規定，裁定改由受命法官獨任行簡式
    審判程序，先予敘明。
二、按毒品危害防制條例就施用毒品者，僅限於「初犯」及「5
    年後再犯」二種情形，始應先經觀察、勒戒或強制戒治程序
    。倘被告於5 年內已再犯，經依法追訴處罰，縱其第3 次（
    或第3 次以上）再度施用毒品之時間，在初犯經觀察、勒戒
    或強制戒治執行完畢釋放5 年以後，已不合於「5 年後再犯
    」之規定，且因已於「5 年內再犯」，顯見其再犯率甚高，
    原實施觀察、勒戒或強制戒治，已無法收其實效，即應依毒
    品危害防制條例第10條處罰（參照最高法院95年度第7 次刑
    事庭會議決議、97年度第5 次刑事庭會議決議意旨）。被告
    前因施用毒品案件，經臺灣板橋地方法院以89年度毒聲字第
    2154號裁定送觀察、勒戒後，因評定認無繼續施用毒品傾向
    ，於89年4 月7 日執行完畢釋放，並經臺灣板橋地方法院檢
    察署以89年度毒偵字第1784號為不起訴處分確定；復於上開
    觀察、勒戒執行完畢釋放後5 年內，因施用毒品案件，經檢
    察官聲請強制戒治並提起公訴，強制戒治部分經臺灣板橋地
    方法院以90年度毒聲字第4033號裁定定令入戒治處所施以強
    制戒治，嗣經裁定停止戒治，所餘期間付保護管束，於91年
    10月5 日保護管束期滿未經撤銷，視為執行完畢，起訴部分
    經臺灣板橋地方法院以90年度訴字第1863號判決處有期徒刑
    8 月、4 月，應執行有期徒刑10月確定等情，有臺灣高等法
    院被告前案紀錄表、臺灣高等法院在監在押全國紀錄表在卷
    可憑，是被告曾於觀察、勒戒執行完畢釋放後，5 年內再犯
    毒品危害防制條例第10條之罪，並經法院判處罪刑確定，復
    為本件施用第一級毒品犯行經警查獲，依上開說明，自與前
    揭條例第20條第3 項之規定僅得適用於「5 年後再犯」之情
    形不符，本件公訴人逕行起訴，並無不合。
三、上揭犯罪事實業據被告於警詢、檢察事務官詢問及本院審理
    時坦承不諱（見警卷、偵卷第4 頁、本院卷第42頁），且被
    告為警所採集之尿液，經檢驗結果呈可待因及嗎啡陽性反應
    ，有彰化縣警察局田中分局委託檢驗尿液代號與真實姓名對
    照認證單、詮昕科技股份有限公司濫用藥物尿液檢驗報告各
    乙紙附卷可稽（均見警卷），足認被告上開自白與事實相符
    。綜上，本案事證明確，被告犯行洵堪認定，應依法論科。
四、按海洛因為毒品危害防制條例第2 條第2 項第1 款所規定之
    第一級毒品，被告施用海洛因之行為，核係犯毒品危害防制
    條例第10條第1 項施用第一級毒品罪。被告為供施用而持有
    該毒品之低度行為，應為施用之高度行為所吸收，不另論罪
    。爰審酌被告曾因施用毒品經送觀察、勒戒及強制戒治，仍
    未知警惕，又再犯本案之罪，足見其雖經觀察、勒戒及強制
    戒治等治療程序，仍未徹底戒除惡習遠離毒害，顯未能善體
    國家設置觀察、勒戒及戒治機構，協助毒品施用者戒除毒害
    之良法美意，惟施用毒品本質上係戕害自身健康之行為，尚
    未嚴重破壞社會秩序或侵害他人權益，且被告業已尋求美沙
    東替代療法治療，尚有悔意，暨其犯罪之動機、目的、所生
    危害及犯罪後坦承犯行態度良好等一切情狀，量處如主文所
    示之刑，以示懲儆。
據上論斷，應依刑事訴訟法第273 條之1 第1 項、第299 條第1
項前段，毒品危害防制條例第10條第1 項，判決如主文。
本案經檢察官蔡曉崙到庭執行職務。
中    華    民    國    98    年    7     月    16    日
                  刑事第一庭  法  官  楊舒嵐
以上正本證明與原本無異。
如不服本判決應於收受判決後10日內，向本院提出上訴書狀，並
應敘述具體理由; 其未敘述上訴理由者，應於上訴期間屆滿後20
日內向本院補提理由書（均須按他造當事人之人數附繕本）「切
勿逕送上級法院」。
中    華    民    國    98    年    7     月    16    日
                              書記官  陳如玲
附錄論罪科刑法條：
毒品危害防制條例第10條第1項
施用第一級毒品者，處 6 月以上 5 年以下有期徒刑。


司法院資訊處製作；財團法人民間司法改革基金會備份。
